臺灣高等法院臺南分院刑事判決
110年度交上訴字第797號
上  訴  人  臺灣臺南地方檢察署檢察官
上  訴  人  
即  被  告  吳洪銘

選任辯護人  王奐淳律師
上列上訴人因被告過失致死案件，不服臺灣臺南地方法院109年
度交訴字第179號中華民國110年4月19日第一審判決（起訴案號
：臺灣臺南地方檢察署109年度偵字第17890號），提起上訴，本
院判決如下：
    主      文
原判決撤銷。
吳洪銘犯過失致人於死罪，處有期徒刑伍月，如易科罰金，以新
臺幣壹仟元折算壹日。緩刑參年，緩刑期間並應依如附件所示調
解筆錄之內容支付財產上之損害賠償。
    事實及理由
壹、犯罪事實
    吳洪銘於民國109年6月19日18時22分許，駕駛車牌號碼000-
    0000號自用小客車，沿臺南市新市區民權路(南135線)道路
    由東往西方向行駛，行經前開路段與社內里社內177號旁之
    里內道路交岔路口，欲右轉彎時，原應注意轉彎車應讓直行
    車先行，而依當時天候晴、日間自然光線、柏油路面乾燥、
    無缺陷、無障礙物、視距良好，並無不能注意之情事，竟疏
    未注意未禮讓直行車先行，即貿然右轉，適謝一盛騎乘車牌
    號碼000-000號普通重型機車自吳洪銘同向右側駛至該處，
    亦疏未注意車前狀況，且未減速慢行作隨時停車之準備，兩
    車因而發生碰撞，致謝一盛人車倒地，並受有頭部撞傷、顱
    骨骨折併顱內出血等傷害，經緊急送往臺南市立安南醫院急
    救後，仍因傷重於同年月20日凌晨1時57分許死亡。吳洪銘
    肇事後，向到場處理之員警自首而接受裁判，因而查獲上情
    。
貳、認定犯罪事實所憑之證據及理由
一、刑事訴訟法第159 條之5 規定，被告以外之人於審判外之陳
    述，雖不符前4 條之規定，而經當事人於審判程序同意作為
    證據，法院審酌該言詞陳述或書面陳述作成時之情況，認為
    適當者，亦得為證據。當事人、代理人或辯護人於法院調查
    證據時，知有第159 條第1 項不得為證據之情形，而未於言
    詞辯論終結前聲明異議者，視為有前項之同意。查：本判決
    以下所引用之傳聞證據，檢察官、被告及辯護人於審判程序
    中均同意作為證據使用，或知有傳聞證據之情形而未於言詞
    辯論終結前聲明異議，本院審酌該等證據作成時之情況，並
    無違法取證之情形，又與本案有關聯性，認為以之作為證據
    應屬適當，均具有證據能力。
二、被告就上開事實坦承不諱，核與證人即被害人謝一盛之父謝
    進家、胞姊謝富美之證述相符（相卷第29-33頁、99-101頁
    、154-155頁），並有臺南市立安南醫院診斷證明書、道路
    交通事故現場圖、道路交通事故調查報告表㈠及㈡、行車紀錄
    器錄影畫面翻拍照片、現場照片、車號查詢汽車車籍資料、
    臺灣臺南地方檢察署相驗筆錄、相驗屍體證明書、檢驗報告
    書及相驗照片在卷可稽（相字卷第45頁、61頁、67-97頁、1
    11頁、115-135頁），被告之自白有上開補強證據可佐，足
    認與事實相符，堪以採信。
三、汽車行駛至交岔路口，轉彎車應讓直行車先行，道路交通安
    全規則第102條第1項第7款訂有明文。本件事故發生時，天
    候晴、日間自然光線、柏油路面乾燥、無缺陷、無障礙物、
    視距良好，有道路交通事故調查報告表㈠可參（相字卷第69
    頁），客觀上並無不能注意之情事，被告竟疏未注意另有直
    行於後方之被害人謝一盛之機車，即貿然右轉，致二車發生
    碰撞，被告有應注意、能注意而不注意之過失，應堪認定。
    被害人謝一盛於事故發生後，經送往臺南市立安南醫院急救
    ，仍於109年6月20日1時57分因頭部撞傷、顱骨骨折併顱內
    出血死亡，被告上開過失行為與被害人之死亡結果間，有相
    當因果關係。
四、汽、機車行經無號誌之交岔路口，應減速慢行，作隨時停車
    之準備；汽、機車行駛時，駕駛人應注意車前狀況及兩車並
    行之間隔，並隨時採取必要之安全措施，道路交通安全規則
    第93條第1項第2款、第94條第3項前段分別定有明文，依當
    時情形，客觀上同無不能注意之情事，被害人謝一盛騎乘機
    車至事故地點時，疏未注意車前狀況且未減速慢行作隨時停
    車之準備，與有過失。臺南市車輛行車事故鑑定委員會鑑定
    結果，認被告駕駛自用小客車，右轉未注意右側車輛，轉彎
    車未讓直行車先行，為肇事原因；被害人無照駕駛普通重型
    機車，行駛路肩，無號誌路口，未注意車前狀況，未減速慢
    行，同為肇事原因（相字卷第141-142頁），併可參酌，然
    被告既有上開過失，仍無解於其過失致死之罪責。
五、綜上，本案事證明確，被告犯行洵堪認定，應依法論罪科刑
    。
參、論罪科刑及撤銷原判決之理由
一、核被告吳洪銘所為，係犯刑法第276條之過失致人於死罪。
    被告於員警據報到場處理時，當場承認為肇事人而自首接受
    裁判，有自首情形紀錄表可參（原審卷第37頁頁），依刑法
    第62條前段規定，減輕其刑。
二、原判決以被告過失致人於死，事證明確，予以論罪科刑，原
    非無見，惟被告上訴後，已與被害人謝一盛之父謝進家、母
    蔡秀菊達成調解，有本院調解筆錄可參（本院卷第91-92頁
    ），原判決未及審酌上開有利於被告之量刑事由，仍有未妥
    。檢察官以被告未與被害人謝一盛家屬達成和解，且原判決
    未考量被告過失程度為由，指摘原判決量刑過輕，然被告與
    被害人家屬已於上訴後調解成立，且原判決對被告過失程度
    之認定，亦無何違誤之處，檢察官上訴主張原判決不當，已
    屬無據，被告上訴指摘原審量刑過重，未為附條件緩刑之諭
    知，則有理由，應予以撤銷改判，以求量刑之妥適。
三、爰審酌被告駕駛汽車右轉彎，疏未禮讓直行之被害人謝一盛
    機車先行，導致本件車禍事故，被害人謝一盛因此送醫不治
    死亡，生命法益已無從回覆，犯罪所生危害重大，且對被害
    人謝一盛之家屬而言，亦屬難以抹滅之傷痛。然本件車禍事
    故並非由被告負全部肇事責任，被告於上訴後已積極取得被
    害人謝一盛家屬之諒解，雙方調解成立，由被告分期賠償損
    失，犯後態度尚佳。另斟酌被告自陳其已離婚，現另與他人
    訂婚，育有2名子女等家庭狀況；擔任臨時工，收入不豐；
    國中畢業之教育程度；無犯罪科刑紀錄之素行，暨其犯後態
    度及其他一切情狀，量處如主文所示之刑，並諭知易科罰金
    之折算標準。
四、被告未曾因故意犯罪受有期徒刑以上刑之宣告，有臺灣高等
    法院被告前案紀錄表可查，本院考量被告本件犯行，本質上
    仍屬過失犯罪性質，行為人本身惡性本與故意犯罪不同，而
    被告已與被害人謝一盛家屬達成調解，本院斟酌刑罰矯正之
    目的，兼衡被害人家屬後續分期給付受償之可能性等因素，
    認為本件被告所宣告之刑，應以暫不執行為適當，爰依刑法
    第74條第1項第1款、第2項第3款規定，宣告緩刑3年，緩刑
    期間並應依如附件所示調解筆錄之內容支付財產上之損害賠
    償，以啟自新。　
肆、應適用之法律：刑事訴訟法第369條第1項前段、第364條、
    第299條第1項前段，刑法第276條、第62條前段、第41條第1
    項前段、第74條第1項第1款、第2項第3款，刑法施行法第1
    條之1第1項。
本案經檢察官黃淑妤提起公訴、檢察官吳梓榕提起上訴、檢察官
柯怡伶到庭執行職務。
中　　華　　民　　國　　110 　年　　8 　　月　　31　　日
                  刑事第一庭    審判長法  官  楊清安
                                      法　官  陳珍如
                                      法  官  蕭于哲　
以上正本證明與原本無異。
如不服本判決應於收受送達後20日內向本院提出上訴書狀，其未
敘述上訴理由者，並得於提起上訴後20日內向本院補提理由書（
均須按他造當事人之人數附繕本）「切勿逕送上級法院」。
　　　　　                            書記官　徐振玉
中　　華　　民　　國　　110 　年　　8 　　月　　31　　日
附錄本案論罪科刑法條全文
中華民國刑法第276條
因過失致人於死者，處5年以下有期徒刑、拘役或50萬元以下罰
金。